【裁判字號】    97,上易,389
【裁判日期】    970327
【裁判案由】    詐欺
【裁判全文】
臺灣高等法院臺中分院刑事判決         97年度上易字第389號
上  訴  人
即  被  告  丁○○
上  訴  人
即  被  告  丙○○
上列上訴人因詐欺案件，不服臺灣臺中地方法院96年度易字第53
58號，中華民國96年12月31日第一審判決（起訴案號：臺灣臺中
地方法院檢察署96年度偵字第14327、21460號），提起上訴，本
院判決如下：
    主  文
上訴駁回。
    事  實
一、丁○○與丙○○係夫妻關係。丁○○、丙○○均明知金融機
    構帳戶之存摺及提款卡係供自己使用之重要理財工具，關係
    個人財產、信用之表徵，且可預見存摺、提款卡及其密碼如
    交予他人使用，而未加以闡明正常用途，極易被利用為與財
    產有關之犯罪工具，竟仍不顧他人可能遭受財產上損害之危
    險，而基於縱若其金融機構帳戶被利用作為詐欺取財，並不
    違背其本意之幫助犯意，該二人於民國（下同）九十五年十
    月中旬左右某日，在不詳地點，將其等於九十四年九月二日
    分別向中國國際商業銀行（現改為：兆豐國際商業銀行）沙
    鹿分行所申設開立第00000000000、00000
    000000號帳戶之存摺、提款卡（包括密碼），交付予
    不詳姓名成年人使用。該不詳姓名成年人或所屬詐欺集團成
    員取得丁○○、丙○○所有上開中國國際商業銀行沙鹿分行
    帳戶之存摺、提款卡（包括密碼）後，即意圖為自己不法之
    所有，在電腦網路上佯以販售網路線上遊戲之虛擬錢幣等寶
    物訊息，適李昇墨於九十五年十月十七日晚上九時許，在網
    路上見上開訊息，而打電話與對方即詐欺集團成員聯繫以購
    買虛擬錢幣，經對方即詐欺集團成員告以須以語音轉帳方式
    匯款至所指定帳戶，使李昇墨信以為真而陷於錯誤，遂依該
    詐欺集團成員指示，於同年十月二十五日，分別以語音轉帳
    方式匯款新臺幣（下同）三千元及四萬五千九百六十七元至
    丁○○所有上開中國國際商業銀行沙鹿分行帳戶；另乙○○
    於九十五年十一月三日，亦在網路上見上開訊息，而打電話
    與對方即詐欺集團成員聯繫以購買虛擬錢幣，經對方即詐欺
    集團成員告以須以ＡＴＭ轉帳方式匯款至所指定帳戶，使乙○○信以為真而陷於錯誤，遂依該詐欺集團成員指示，於同
    年十一月三日、同年月四日，分別以ＡＴＭ轉帳方式匯款二
    萬七千五百五十四元及二萬六千五百二十五元至丙○○所有
    上開中國國際商業銀行沙鹿分行帳戶，該不詳姓名成年人或
    所屬詐欺集團成員隨即各於當日以提款卡提領所詐得上開款
    項。嗣經李昇墨、乙○○發覺受騙，報警處理，為警循線查
    獲。
二、案經高雄市政府警察局三民第一分局報請臺灣高雄地方法院
    檢察署呈請臺灣高等法院檢察署核轉臺灣臺中地方法院檢察
    署檢察官（丙○○部分）及該署檢察官簽分（丁○○部分）
    偵查起訴。
    理  由
壹、證據能力部分
    現行刑事訴訟法為保障被告之反對詰問權，排除具有虛偽危
    險性之傳聞證據，以求實體真實之發見，於該法第一百五十
    九條第一項明定被告以外之人於審判外之言詞或書面陳述，
    除法律有規定者外，不得作為證據。又被告以外之人於審判
    外之陳述，雖不符前四條之規定（即刑事訴訟法第一百五十
    九條之一至一百五十九條之四），而經當事人於審判程序同
    意作為證據，法院審酌該言詞陳述或書面陳述作成時之情況
    ，認為適當者，亦得為證據；當事人、代理人或辯護人於法
    院調查證據時，知有第一百五十九條第一項不得為證據之情
    形，而未於言詞辯論終結前聲明異議者，視為有前項之同意
    ，刑事訴訟法第一百五十九條之五亦定有明文。本件證人即
    被害人李昇墨及乙○○分別於警詢、偵查中所為陳述，以及
    本案以下所引用之非供述證據，固屬被告以外之人於審判外
    之陳述，惟上開證據業經原審及本院審理時予以提示並告以
    要旨，且各經檢察官、被告表示意見。當事人已知上述證據
    乃傳聞證據，且迄言詞辯論終結前，均未主張有刑事訴訟法
    第一百五十九條第一項不得為證據之情形，是應認已同意作
    為證據，且經本院審酌後，係於案發後就其親身經歷之事實
    所為，且無取得證據違法、欠缺供述之任意性或證據證明力
    顯然偏低等不適當之情形，認均有證據能力，合先敘明。
貳、實體部分
一、訊據被告丁○○、丙○○固坦承於九十四年九月二日分別向
    中國國際商業銀行（現改為：兆豐國際商業銀行）沙鹿分行
    申設開立第00000000000、000000000
    00號帳戶，並取得存摺、提款卡（包括密碼）等情，然矢
    口否認有何幫助詐欺取財犯行，均辯稱：伊等申辦上開帳戶
    ，本欲供作傳銷使用，後來因未作傳銷，所以未使用，而伊
    等開完戶後，即將所申辦上開帳戶之存摺、提款卡（包括密
    碼）放置在丙○○所使用之車牌號碼ＡＬＥ—０４３重型機
    車之行李箱內，一直均忘記取出，故不知伊等上開帳戶之存
    摺、提款卡（包括密碼）何時失竊，嗣丙○○前往土地銀行
    沙鹿分行欲存款時，經該行員告以上開帳戶列為警示帳戶，
    丙○○始於九十五年十一月十日至中國國際商業銀行沙鹿分
    行申請補發存摺及結清該帳戶，並未將伊等所有上開中國國
    際商業銀行沙鹿分行帳戶之存摺、提款卡（包括密碼）交予
    不詳姓名成年人使用云云。惟查：
（一）被害人李昇墨及乙○○因誤信詐欺集團成員所提供之上開
      詐騙訊息，以致陷於錯誤，而由李昇墨於上揭時間，分別
      以語音轉帳方式匯款三千元及四萬五千九百六十七元至被
      告丁○○所有上開中國國際商業銀行沙鹿分行帳戶，另乙○○亦先後於上揭時間，分別以ＡＴＭ轉帳方式匯款二萬
      七千五百五十四元及二萬六千五百二十五元至被告丙○○
      所有上開中國國際商業銀行沙鹿分行帳戶，該詐欺集團成
      員隨即各於當日以提款卡提領所詐得上開款項等情，業據
      證人即被害人李昇墨、乙○○分別於警詢、偵查中指證述
      綦詳，並有被害人李昇墨提出之郵局存摺內頁語音轉帳資
      料影本一紙、被害人乙○○提出之中國信託匯款交易明細
      單影本二紙及被告丁○○所有上開中國國際商業銀行沙鹿
      分行帳戶開戶資料、客戶存款資料明細表、被告丙○○所
      有上開中國國際商業銀行沙鹿分行帳戶開戶資料、客戶存
      款資料明細表各一份附卷可稽。
（二）被告丙○○於九十六年二月十五日警詢時先供稱：於九十
      五年十一月十日詐騙集團打電話給伊，告以伊及伊先生上
      開中國國際商業銀行沙鹿分行之帳戶被盜用，伊才發現伊
      等上開帳戶之存摺、提款卡（包括密碼）不見了，伊當天
      馬上就去該銀行辦理結清云云；其於偵查、原審及本院審
      理時則改稱：伊前往土地銀行沙鹿分行欲存款時，經該行
      員告以上開帳戶列為警示帳戶，始於九十五年十一月十日
      至中國國際商業銀行沙鹿分行申請補發存摺及結清該帳戶
      云云，核其供述前後不一，其供述之真實性已非無疑。又
      被告二人迭於警詢、偵查、原審均辯稱，其等不知道何時
      遺失上開存摺、提款卡（包括密碼），惟其等卻於上訴狀
      記載其等所有存摺、提款卡係於九十四年九月間遺失，其
      等供述亦與前開辯詞有所齟齬，亦非無疑，縱上訴狀所辯
      其等自九十四年九月間遺失存摺等重要證件屬實，然距案
      發時之九十五年十月間，已逾一年，被告等經營油料銷售
      業者，非無社會經驗者，竟遺失重要存摺等件逾一年未查
      ，顯悖常情，所辯已難盡信。另被告丙○○自承車牌號碼
      ＡＬＥ—０４３重型機車僅由其使用，衡情，豈有使用一
      年有餘均未打開該機車置物箱，而未發現置於置物箱內之
      其與被告丁○○所有上開中國國際商業銀行沙鹿分行帳戶
      之存摺、提款卡（包括密碼）遭失竊之理，亦與常情有違
      ，所辯均不足採信。
（三）況目前詐欺取財之人收購或使用人頭帳戶做為出入帳戶，
      並以金融卡提領犯罪所得，以逃避檢警之追緝，乃眾所周
      知之事實，而行騙或恐嚇取財之人欲以金融卡提領犯罪所
      得，必然須知悉該金融卡之密碼，否則無法取款，乃當然
      之理，準此，詐欺取財之人所使用之帳戶，一定係經過該
      帳戶所有權人同意渠等使用，並告知金融卡之密碼，渠等
      方能確保該帳戶所有權人不會在被害人匯入款項後，突然
      向金融機構申請將該帳戶掛失止付，致渠等無法提領詐騙
      款項，換言之，詐欺取財之人不可能任意使用來源不明、
      拾得或未經所有權人同意渠等使用之金融機構帳戶作為供
      被恐嚇者匯入款項之帳戶，以免屆時無法領取被害人所匯
      款之金額，而徒勞無功，灼然甚明。故若謂不詳姓名成年
      人或所屬詐欺集團成員在未徵得被告二人同意使用之情況
      下，即指示被害人匯款至其等所有上開中國國際商業銀行
      沙鹿分行帳戶，亦與經驗法則相悖；參以依卷附被告丁○○、丙○○所有上開中國國際商業銀行沙鹿分行帳戶之客
      戶存款資料明細表所載，若被告二人申辦該帳戶原欲供作
      傳銷使用，何以於開戶當日各存入一千元，即於開戶完畢
      之當日隨即領出該一千元，所辯供作傳銷使用，並未交予
      詐騙集團使用云云，仍屬有疑；而查，被告丁○○於九十
      四年九月二日開戶後，自九十五年十月二十一日起至同年
      十月三十一日止，除被害人李昇墨所匯入之上開二筆款項
      外，復有十筆不明款項匯入，另被告丙○○於九十四年九
      月二日開戶後，自九十五年十一月三日起至同年十一月五
      日止，除被害人乙○○所匯入之上開二筆款項外，復有五
      筆不明款項匯入，益徵被告二人所有上開中國國際商業銀
      行沙鹿分行帳戶之存摺、提款卡（包括密碼），應係其等
      於九十五年十月中旬左右某日，在不詳地點，交付予不詳
      姓名成年人使用，是被告二人上開所辯，無非事後卸責之
      詞，均不足採。
（四）再查，被告丁○○、丙○○分別係四十四年次、四十七年
      次出生之成年人，具相當之社會經驗，對不詳姓名成年人
      何以須用其等所有上開中國國際商業銀行沙鹿分行帳戶，
      豈能無疑？且自政府開放金融機構申請設立以來，金融機
      構大量增加，使一般人申請存款帳戶極為容易、便利，故
      除非充作犯罪使用，一般並無使用他人金融機構帳戶之必
      要。而坊間新聞媒體，對於不肖犯罪集團，經常利用大量
      取得之金融機構帳戶，作為詐欺或恐嚇取財工具，亦經媒
      體多所批露報導，被告二人對此理應知之甚詳，竟仍將其
      等所有上開中國國際商業銀行沙鹿分行帳戶之存摺、提款
      卡（包括密碼），交付予不詳姓名成年人使用，該不詳姓
      名成年人或所屬詐欺集團成員果據以作為詐欺取財匯款之
      工具，被告二人自有幫助該不詳姓名成年人或所屬詐欺集
      團成員詐欺取財之不確定故意。本件事證明確，被告二人
      犯行均堪認定。
二、按刑法上之故意，以行為人對於構成犯罪之事實，包括犯罪
    客體、行為、結果等均有具體確定認識，並有意使其發生者
    為確定故意，而行為人對於構成犯罪之事實，雖無具體確定
    認識，但已預見其發生，且其發生不違背其本意者，則為不
    確定故意。又行為人基於幫助他人犯罪之意思，為促成他人
    犯罪而為犯罪構成要件以外之行為，為幫助犯。本件被告二
    人將其等所有上開中國國際商業銀行沙鹿分行帳戶之存摺、
    提款卡（包括密碼），交付予不詳姓名成年人使用，該不詳
    姓名成年人或所屬詐欺集團成員嗣據以作為詐欺取財匯款之
    工具，此既不違背被告二人當初交付存摺、提款卡（包括密
    碼）之本意，且係參與提供取得詐欺取財犯罪所得款項之工
    具，亦經詐欺集團藉以向被害人李昇墨、乙○○等詐取金額
    ，其等對此犯行施以助力，為詐欺取財罪構成要件以外之行
    為，應以詐欺取財罪之幫助犯論之。核被告丁○○、丙○○
    所為，均係犯刑法第三十條第一項、第三百三十九條第一項
    之幫助詐欺取財罪。又被告二人係幫助該不詳姓名成年人或
    所屬詐欺集團成員犯詐欺取財罪，為幫助犯，均應按正犯之
    刑減輕之。原審因而適用刑法第三十條第一項前段、第三百
    三十九條第一項、第三十條第二項、第四十一條第一項前段
    、刑法施行法第一條之一、中華民國九十六年罪犯減刑條例
    第二條第一項第三款、第七條、第九條等規定，並審酌被告
    二人提供其個人所申請之上開銀行帳戶予詐欺集團作為詐欺
    取財之匯款帳戶使用，助長犯罪之不良風氣，幫助犯罪者隱
    匿真實身分，增加檢警犯罪偵查之困難性，不肖之徒，則爭
    相仿效，藉此手段詐欺取財，日益猖獗，致使受害民眾不斷
    增加，若不針對提供人頭帳戶者，予以適度之刑罰，顯然無
    法遏止該類型犯罪之發生，暨被告二人迄未賠償被害人之損
    害，並兼衡酌被告二人本身並未實際參與詐欺取財之犯行，
    可責難性較為輕微，與被告二人犯罪後矢口否認犯行、犯後
    態度尚非良好等一切情狀，分別量處有期徒刑五月，並分別
    依中華民國九十六年罪犯減刑條例之規定，減其宣告刑二分
    之一為有期徒刑二月又十五日，均諭知易科罰金之折算標準
    ，以示懲儆。核原審認事用法俱無不當，量刑亦稱允洽。被
    告二人猶執陳詞否認犯罪而提起上訴，惟本案事證已明，詳
    如前述，被告所辯顯係卸責之詞，委無足採，非有理由，應
    駁回其上訴。
據上論斷，應依刑事訴訟法第368條，判決如主文。
本案經檢察官甲○○到庭執行職務。
中    華    民    國    97    年    3     月    27    日
            刑事第七庭    審判長法  官  林  榮  龍
                                法  官  江  錫  麟
                                法  官  張  惠  立
上列正本證明與原本無異。
不得上訴。
                                書記官  林  育  德
中    華    民    國    97    年    3     月    27    日
附錄：本案論罪科刑法條全文
中華民國刑法第339條
意圖為自己或第三人不法之所有，以詐術使人將本人或第三人之
物交付者，處5年以下有期徒刑、拘役或科或併科1千元以下罰金
。
以前項方法得財產上不法之利益或使第三人得之者，亦同。
前二項之未遂犯罰之。


司法院資訊處製作；財團法人民間司法改革基金會備份。
